【裁判字號】    95,台非,226
【裁判日期】    950921
【裁判案由】    賭博
【裁判全文】
最高法院刑事判決              九十五年度台非字第二二六號
上  訴  人  最高法院檢察署檢察總長
被      告  甲○○
上列上訴人因被告賭博案件，對於台灣高等法院台中分院中華民
國九十五年六月二十日第二審確定判決（九十五年度上易字第四
○五號，起訴案號：台灣彰化地方法院檢察署九十四年度偵字第
二八七號），認為違法，提起非常上訴，本院判決如下：
    主  文
上訴駁回。
    理  由
非常上訴理由稱：「按判決不適用法則或適用法則不當者，為違
背法令，刑事訴訟法第三百七十八條定有明文。本件第一審判決
認定被告甲○○有如事實欄所載之共同連續意圖營利，聚眾賭博
之犯行，係以共同被告黃吳麗美於（民國）九十三年十二月十日
第二次警詢之白白為唯一依據。惟查被告或共犯之自白，不得作
為有罪判決之唯一證據，仍應調查其他必要之證據，以察其是否
與事實相符，刑事訴訟法第一百五十六條第二項定有明文。本件
共同被告黃吳麗美自偵查至歷審審判中，均經詰問程序具結證述
：確無與被告甲○○共同經營賭場，聚眾賭博之情事。而其餘有
關共同被告康林素珍、證人即參與賭博之人許勝雄、姚龍貴、詹
益抿、楊志成，林碧碟、黃細宗、許彩梤等人於警詢、偵查或審
判中之證詞，均無從證明被告甲○○確與共同被告黃吳麗美具有
共同營利賭博之犯意或犯行。又第一審判決附表所示之五項證物
及房屋租賃契約書、現場圖等證物，均非被告所有，而係共同被
告黃吳麗美、康林素珍等二人分別所有，亦無從證明被告確有與
共同被告黃吳麗美、康林素珍共同經營賭場圖利之犯行。綜上，
本案所有證據，僅共同被告黃吳麗美於九十三年十二月十日第二
次警詢之陳述，與被告之犯罪事實有關聯外，並無其他證據證明
被告確有共同營利賭博之犯罪事實，則第一審為被告有罪之判決
，即僅以共犯（共同被告）於審判外之自白，為唯一之證據，認
該傳聞法則之證據證明力，強於審判中踐行詰問程序經具結證述
之證明力，作為有罪判決之唯一證據，其採證有違證據法則，亦
有違司法院大法官會議釋字第五八二號解釋之意旨。案經被告上
訴後，原判決亦疏而未察，未加糾正而駁回上訴，其判決顯有不
適用法則之違背法令。案經確定，且於被告不利。爰依刑事訴訟
法第四百四十一條、第四百四十三條提起非常上訴，以資糾正並
救濟」等語。
本院按以自己共同犯罪之意思，參與實施犯罪構成要件以外之行
為，或以自己共同犯罪之意思，事先同謀，而由其中一部分人實
施犯罪之行為者，均為共同正犯。又共同實施犯罪行為之人，在
合同意思範圍以內，各自分擔犯罪行為之一部，相互利用他人之
行為，以達其犯罪之目的者，即應對於全部所發生之結果，共同
負責。而共同正犯之意思聯絡，不限於事前有所協議，其於行為
當時，基於相互之認識，以共同犯罪之意思參與者，亦無礙於共
同正犯之成立。原確定判決引用第一審判決書記載之事實略以：
被告甲○○推由黃吳麗美出面，向康林素珍承租彰化縣彰化市○
○路二三七巷三十九之三號一樓作為賭博場所，以黃吳麗美所購
買之四色牌及康林素珍所有之麻將、骰子為賭具，聚集不特定人
前來賭博，約定抽頭金由黃吳麗美收取後交付甲○○，再由甲○
○扣除現場開銷後，不定時每次給予黃吳麗美至多新台幣一千五
百元之報酬，其餘則歸甲○○所有等情。則被告與黃吳麗美、康
林素珍間，顯係在合同意思範圍以內，各自分擔犯罪行為之一部
，相互利用他人之行為，以達其犯罪之目的，自應對於全部所發
生之結果，共同負責，原確定判決以意圖營利聚眾賭博罪之共同
正犯問擬，其適用法則洵無違誤。而非常上訴旨在糾正法律上之
錯誤，藉以統一法令之適用，不涉及事實認定問題，故非常上訴
審應以原判決確定之事實為基礎，僅就原判決所認定之犯罪事實
，審核適用法令有無違誤，如依原判決所確認之事實及卷內證據
資料觀之，其適用法則並無違誤，即難指為違法。故事實之認定
屬事實審法院之職權，同屬法律審之非常上訴審無從審酌，倘非
常上訴理由係對卷宗內同一證據資料之判斷持與原判決不同之評
價，而憑持己見，認為原判決認定事實不當或與證據法則有違，
即係對於事實審法院證據取捨裁量權行使之當否所為之指摘，自
與非常上訴審以統一法令適用之本旨不合。至證據之取捨及證據
之證明力如何，均屬事實審法院得自由裁量、判斷之職權，苟其
此項裁量、判斷，並不悖乎通常一般之人日常生活經驗之定則或
論理法則，又於判決內論敘其何以作此判斷之心證理由者，即不
得任意指摘其為違法，據為提起非常上訴之理由。又認定犯罪事
實所憑之證據，並不以直接證據為限，間接證據亦包括在內，審
理事實之法院，綜合卷內之直接證據、間接證據，本於推理作用
，於通常一般人均不致有所懷疑，得確信其為真實之程度者，即
非不得據為被告有罪之認定。另共同被告之陳述有部分前後不符
，或相互間有所歧異時，究竟何者為可採，法院仍得本其自由心
證予以斟酌，非謂一有不符或矛盾，即應認其全部均為不可採信
，若其基本事實之陳述，果與真實性無礙時，仍非不得予以採信
。原確定判決維持第一審論處被告共同意圖營利聚眾賭博罪刑，
係綜合共同被告黃吳麗美、康林素珍之部分自白，證人許勝雄、
姚龍貴、詹益抿之證詞，現場圖、房屋租賃契約書、彰化縣警察
局彰化分局社會秩序維護案件處分書、彰化縣政府行政罰鍰報告
單暨扣案之四色牌、麻將牌、骰子、抽頭金等直接、間接證據，
本於推理作用，確信其為真實之程度，而為有罪之認定，並非單
採共同被告黃吳麗美之自白為論斷之依據。而黃吳麗美警詢中之
自白有無證據能力？其警詢之自白與審判中之供詞前後歧異，以
何者為可採？此乃原審取捨證據及證據證明力判斷職權之合法行
使，其所為判斷，尚無悖離一般經驗法則，尤不得指為違法。非
常上訴意旨置原判決上開明確論斷於不顧，對原審取捨證據及證
據證明力判斷之審判職權行使，任憑己見，或就同一證據資料為
相異之評價，或就不影響於判決本旨事項再為事實上之爭辯，均
與法律規定得為非常上訴理由之違法情形，不相適合，其上訴為
無理由，應予駁回。
據上論結，應依刑事訴訟法第四百四十六條，判決如主文。
中    華    民    國  九十五  年    九    月  二十一  日
                      最高法院刑事第二庭
                          審判長法官  紀  俊  乾
                                法官  黃  正  興
                                法官  陳  東  誥
                                法官  池  啟  明
                                法官  洪  佳  濱
      本件正本證明與原本無異
                                      書  記  官
中    華    民    國  九十五  年    九    月  二十五  日
                                                      Ｋ


司法院資訊處製作；財團法人民間司法改革基金會備份。
